【裁判字號】    89,上訴,1176
【裁判日期】    890307
【裁判案由】    偽造有價證券等
【裁判全文】
臺灣高等法院刑事判決                          八十九年度上訴字第一一七六號
    上  訴  人
    即  被  告  甲○○
    選任辯護人  洪堯欽
                黃麗蓉
右上訴人，因偽造有價證券等案件，不服臺灣台北地方法院，八十八年度訴字第一二
二六號，中華民國八十九年三月七日第一審判決（起訴案號：臺灣台北地方法院檢察
署八十八年度偵緝字第七六九號）提起上訴，本院判決如左：
    主      文
原判決撤銷。
甲○○意圖供行使之用，而偽造有價證券，處有期徒刑參年。扣案偽造之發票人為「
馮令樺」，票號０三四四０一號，面額新台幣五十五萬元，發票日八十五年五月一日
本票壹張沒收。
    事      實
一、甲○○於民國八十四年八月間，在台北市○○○路與錦州街路口附近之「百樂酒
    店」任公關小姐，認識男客乙○○。當時甲○○在酒店使用之花名為「荳荳」，
    其間有自稱其性名為「馮令樺」。甲○○在酒店中訴苦稱因欠地下錢莊的錢，每
    星期就要還新台幣（下同）五萬元，乙○○為濟助甲○○，於八十五年四月二十
    六日，在台北市○○○路台北市政府警察局中山分局中山二派出所前，先借與五
    萬元，同年四月二十九日，甲○○隨乙○○前往台北縣泰山鄉○○路○段二三八
    號呂某老家時，乙○○再借予四十八萬元。甲○○於同年五月十日，在桃園縣八
    德市○○○街十二巷十六－一號乙○○居所，為交付乙○○借款憑證，竟意圖供
    行使之用，簽發五十五萬元本票一張（票號０三四四０一，發票日八十五年五月
    一日，到期日八十五年五月十日），在本票上偽造「馮令樺」之署押，並蓋指印
    五處，表明為「馮令樺」所蓋，於偽造完成後，交付乙○○，並稱含二萬元之利
    息。嗣乙○○於八十五年八月二十九日始知甲○○假冒「馮令樺」名義偽造本票
    ，並向甲○○索討欠款，甲○○始於八十六年七月十日至同年九月二十五日，分
    四次清償乙○○十一萬五千元，其後即避不見面，乙○○按本票上所載地址：「
    台南市○○街三九七號二樓」查訪，發現為虛構之地址，始知甲○○偽造之情。
二、案經被害人乙○○告訴，由台灣台北地方法院檢察署檢察官偵查起訴。
    理      由
一、訊據上訴人即被告甲○○矢口否認有偽造前開本票之犯意，辯稱略以：當初簽這
    張本票是乙○○已借我錢了，我認為應該簽一張本票給他，他之前知道的的本名
    ，朋友都叫我小樺，而且讀中學時也以馮令樺為筆名。簽本票時，他說簽本名或
    別名都可以，並無冒名簽發本票云云。惟查被告於向乙○○借得五十三萬元之後
    ，簽發發票人為「馮令樺」之面額五十五萬元本票一紙（本票經乙○○送原審法
    院扣案，票號０三四四０一，發票日八十五年五日一日，到期日八十五年五月十
    日），記載住所為台南市○○路二九七號二樓，依卷內被告通緝到案時查調之口
    卡，被告曾居住在台南市○○路之三二四號，於七十四年七月十六日遷居台北市
    ，被告明知其非馮令樺，偽簽「馮令樺」署押於本票上，其雖舉證人  丁○、丙
    ○○證明其投稿時用馮令樺為筆名，證人亦稱呼其為「小樺」，證人  丁○、丙
    ○○亦為相同之證述，惟查並無被告所說文章足供佐證，自難採憑。又被告虛偽
    記載「馮令樺」居住處所為台南市○○路二九七號二樓，顯然有意圖供行使之用
    而偽造「馮令樺」名義本票之犯意，並據告訴人乙○○證稱被告當面簽發該本票
    ，而後予以交付，渠當時不知被告本名為甲○○，其花名為「荳荳」，自稱「馮
    令樺」且提出該本票一張為證，被告稱乙○○說簽別名都可以，顯與事實不符。
    被告雖係於借得五十三萬元款項後始簽發本票，惟其於簽發本票後翌日即再向乙
    ○○借款（詳後述），其顯係藉此表明有還款之誠意，以取得乙○○之信賴，尚
    難據此反證其無偽造本票之犯意。綜上，被告所辯，核無可採，其偽造本票罪證
    明確，犯行堪予認定。
二、公訴人又認被告於八十五年四月間向乙○○詐借五萬元，同年月二十九日，詐借
    四十八萬元，於八十五年五月十一日，在台北市○○路公賣局前，向乙○○詐稱
    其母因病在三軍總醫院開刀，亟須六萬元，乙○○信以為真，陷於錯誤借與六萬
    元。八十五年八月二十九日又施詐術欲再詐借五十萬元，而未遂等部分涉犯連續
    詐欺取財罪。經查被告於八十五年四月間（按為四月二十六日）及四月二十九日
    向告訴人乙○○借款之緣由，據乙○○在偵查中稱：「他在酒上班，他說他欠了
    地下錢莊的錢，他說一禮拜要給地下錢莊五萬元，若借十萬元每月要給二萬元利
    息，我跟他說每月還我五萬元就好，一年還我六十萬元」（八十八年偵續字第一
    四五號卷八十八年四月二十八日筆錄）。「他與他同事皆有欠地下錢莊之錢，他
    欠地下錢莊五十萬元，他同事皆知道」。足認被告與告訴人在酒店認識已一年後
    ，告訴人得知被告欠債之情況，為示豪爽而主動借錢給被告，出於濟助之意思，
    而非被告施以詐術之結果。八十五年五月十一日借得六萬元部分，訊據被告堅決
    否認以母病開刀需錢為由向告訴人借款，辯稱無錢繳付房租及水電費始向告訴人
    借款，並無施用詐術。查告訴人明知被告經濟困窘，而先後多次借予金錢，其所
    稱被告以母病需錢為由向其借款，既為被告所否認，又無其他證據足以佐證，自
    難採信，本次顯係單純之民事借貸問題，自難以詐欺罪相繩。又告訴人在再議發
    回之偵查程序中，均未指稱被告在八十五年八月二十九日有向告訴人再詐借五十
    萬元之情事，告訴人在八十八年度偵緝字第七六九號案中雖稱八月二十九日她打
    電話給我，要再向我借錢，並未稱借多少錢，況當時告訴人正在向被告催還債務
    ，被告何有可能再詐借五十萬元，此部分核無積極證據可資證明。惟公訴人認前
    述四次詐欺取財（三次既遂，一次未遂）之事實，與本院前開偽造有價證券之犯
    罪事實，有方法結果之牽連關係，為裁判上一罪，故不另為無罪之諭知。
三、核被告所為應成立刑法第二百零一條第一項之意圖供行使之用而偽造有價證券罪
    ，被告偽造本票後進而行使，行使之低度行為被意圖供行使之用而偽造之高度行
    為吸收，不再論以刑法第二百零一條第二項之行使偽造有價證券罪。被告偽造本
    票時，在本票上偽造「馮令樺」之署押一枚，及「馮令樺」之指印五枚，各該偽
    造署押及偽造以署押論之指印，係偽造本票之部分行為，不另構成刑法第二百十
    七條第一項罪。
四、原審因而予以論罪科刑，固非無見。惟查被告八十五年五月十一日之借款行為並
    不成立詐欺罪，有如前述，原審竟認為成立詐欺罪，自非允洽。又被告偽造署押
    及偽造以署押論之指印，係偽造有價證券之部分行為，與行為時之刑法第二百二
    十條之罪無涉，原判決理由所，不另構成行為時之刑法第二百二十條之罪，亦
    無可採。被告上訴否認犯有詐欺罪，核有理由，否認犯有偽造有價證券罪，則無
    理由，原判決既有可議，自應由本院將之撤銷改判。檢察官認被告所犯詐欺罪與
    偽造有價證券罪，有方法結果之牽連關係，故本院將原判決全部予以撤銷改判。
    爰審酌被告犯罪之動機、目的、手段、所生危害及犯罪後已清償部分欠款等一切
    情狀，量處有期徒刑年。扣案被告偽造之「馮令樺」名義，額五十五萬元發票
    日八十五年五月一日，０三四四０一號本票一張，應依刑法第二百零五條沒收之
    。
據上論斷，應依刑事訴訟法第三百六十九條第一項前段、第三百六十四條、第二百九
十九條第一項前段，刑法第二百零一條第一項、第二百零五條，罰金罰鍰提高標準條
例第一條前段，判決如主文。
本案經檢察官洪威華到庭執行職務。
中    華    民    國    八十九    年        八        月      十八      日
                            台灣高等法院刑事第四庭
                                審判長法  官  蔡  永  昌
                                      法  官  徐  昌  錦
                                      法  官  陳  榮  和
右正本證明與原本無異。
如不服本判決應於收受送達後十日內向本院提出上訴書狀，其未敘述上訴之理由者並
得於提起上訴後十日內向本院補提理由書（均須按他造當事人之人數附繕本）。
                                      書記官  劉  麗  芬
中    華    民    國    八十九    年        八        月      二十一    日
附錄：本案論罪科刑法條全文
刑法第二百零一條：
意圖供行使之用，而偽造、變造公債票，公司股票或其他有價證券者，處三年以上十
年以下有期徒刑，得併科三千元以下罰金。
行使偽造、變造之公債票、公司股票或其他有價證券或意圖供行使之用，而收集或交
付於人者，處一年以上七年以下有期徒刑，得併科三千元以下罰金。


司法院資訊處製作；財團法人民間司法改革基金會備份。
